【裁判字號】    85,台上,5668
【裁判日期】    851204
【裁判案由】    偽造文書
【裁判全文】
最高法院刑事判決                            八十五年度台上字第五六六八號
    上訴人  甲○○
右上訴人因偽造文書案件，不服台灣高等法院台南分院中華民國八十四年十月十八日
第二審判決（八十四年度上訴字第一七一四號，起訴案號：台灣台南地方法院檢察署
八十四年度偵字第三○七號），提起上訴，本院判決如左：
    主  文
上訴駁回。
    理  由
按刑事訴訟法第三百七十七條規定，上訴於第三審法院，非以判決違背法令為理由，
不得為之。是提起第三審上訴，應以原判決違背法令為理由，係屬法定要件。如果上
訴理由狀並未依據卷內訴訟資料，具體指摘原判決不適用何種法則或如何適用不當，
或所指摘原判決違法情事，顯與法律規定得為第三審上訴理由之違法情形，不相適合
時，均應認其上訴為違背法律上之程式，予以駁回。本件上訴意旨略稱：(一)原判決就
本件二互助會究係何人邀集及冒標之起訖時間，事實與理由相互矛盾，且認定事實與
證據不相適合，有理由矛盾之違法。(二)原判決於理由謂上訴人應成立連續行使偽造準
私文書罪，但於主文竟記載連續行使偽造私文書，有主文與理由矛盾之違法。(三)告訴
人林水永、鄭源安、林坤忠及證人邱陳英子暨同案被告林鈺雯等有利於上訴人之供述
，原審未予採納，且未充分說明其理由，有理由不備之違法。(四)原審未依上訴人之聲
請傳喚證人邱陳英子、林水永、鄭源安、鄭清泒、林梅等人，僅於判決內謂事證明確
，無此必要而駁回上訴人之請求，有調查職責未盡之違法等語。經查原判決綜合卷內
資料，認定上訴人與其妻林鈺雯，共同連續行使偽造私文書並牽連犯詐欺罪等情，已
詳其所憑之證據及認定之理由，並說明上訴人否認犯罪所持諸項辯解，係推卸刑責
之詞及同案被告林鈺雯供稱本件互助會係其一人單獨召集，上訴人不知情云云，係
護上訴人之詞，均不足採取，就形式上觀察，原判決要無採證認事違背經驗法則、論
理法則或理由矛盾之違背法令情形。復查原判決業於事實欄詳記十號互助會及五號互
助會各次冒標之日期，原判決謂「連續自八十一年十二月十日起，至八十三年十月五
日止」之冒標日期，係就兩會合併計算起訖日期，並無矛盾。又原判決已於理由說明
不予傳訊證人邱陳英子、林水永、鄭源安、鄭清泒、林梅之理由，上訴意旨指摘原審
未予傳喚，有調查職責未盡之違法，尚屬誤解。再查刑法第二百百二十條規定，在紙
上或物品上之文字、符號，依習慣或特約，足以為表示其用意之證明者，關於本章之
罪，以文書論，係一補充之規定，引用法條時，仍應視其性質為何種文書，而引用該
有關文書之法條。本件原判決已說明上訴人冒用會員名單，偽簽標單，依刑法第二百
二十條規定，應成立刑法第二百十條之偽造私文書罪，其援引科刑之法條並無錯誤，
雖於理由謂上訴人係犯「行使偽造準私文書罪」，用語稍有不當，於判決結果不生影
響，尚難謂主文與理由矛盾。其他上訴意旨置原判決之明白論斷於不顧，仍執陳詞，
否認犯罪，就原審採證認事之職權行使及已說明之事項爭執，不涉及原判決違背法令
之問題，至於又徒憑己見，漫指原判決理由矛盾及不備、調查職責未盡，尚不足據以
辨認原判決關於偽造私文書罪部分已具備違背法令之形式，核與前揭得為第三審上訴
理由之法定要件不相適合，應認其上訴為違背法律上之程式，予以駁回。另查裁判上
一罪之重罪部分得提起第三審上訴，其輕罪部分雖不得上訴，依審判不可分原則，第
三審法院亦應併予審判者，以重罪部分之上訴合法為前提，如該上訴為不合法，第三
審法院既應從程序上予以駁回而無從為實體上判決，對於輕罪部分自無從適用審判不
可分原則。上訴人牽連犯刑法第三百三十九條第一項之詐欺罪，屬刑事訴訟法第三百
七十六條第四款之案件，既經第二審判決，即不得上訴於第三審法院，依上開說明，
不得為實體上審判，應認此部分之上訴亦不合法，併予駁回。
據上論結，應依刑事訴訟法第三百九十五條前段，判決如主文。
中      華      民      國    八十五    年     十二     月      四      日
                              最高法院刑事第四庭
                                  審判長法官  莊  來  成
                                        法官  王  德  雲
                                        法官  謝  俊  雄
                                        法官  林  永  茂
                                        法官  白  文  漳
      右正本證明與原本無異
                                              書  記  官
中      華      民      國    八十五    年     十二     月      十      日


司法院資訊處製作；財團法人民間司法改革基金會備份。
